【裁判字號】    97,簡,1
【裁判日期】    970131
【裁判案由】    保稅倉庫設立及管理辦法
【裁判全文】
臺中高等行政法院判決
                                     97年度簡字第00001號
原      告  德隆倉儲裝卸股份有限公司
代  表  人  甲○○
被      告  財政部臺中關稅局
代  表  人  乙○
上列當事人間保稅倉庫設立及管理辦法事件，原告不服財政部中
華民國96年11月1日台財訴字第09600305400號訴願決定，提起行
政訴訟，本院判決如下︰
    主  文
原告之訴駁回。
訴訟費用由原告負擔。
    事實及理由
一、原告起訴意旨略以：（一）保稅倉庫設立及管理辦法第16條
    並無「應拆櫃進倉」之硬性規定，本件情形，係情非得已權
    宜予以原櫃物皆進倉，亦僅與海關之作業規定有間；（二）
    原告固應憑電腦放行通知或進儲准單會同監視關員核對標記
    及數量無訛後進倉，然被告所核發D8報單及電腦放行通知之
    「標記及貨櫃號碼」欄已載明N/M，亦即櫃裝之機件上無標
    誌，而十只貨櫃之封條仍然完整，在監視關員未能到場會同
    拆封前，原告實無法亦無從核對櫃內機件之標記及數量；（
    三）本案貨櫃物由報關行向被告申請核准進倉時間為96年1
    月30日夜間，而報關行於次日提貨時所提示之D7保稅倉運往
    保稅廠報單及其電腦放行通知則已載明被告之放行日期為貨
    物進儲倉庫之日即96年1月30日，貨物進倉之同時，貨物亦
    經被告核准放行，原告斷無任令貨主在旁等待拆櫃進倉，俟
    符合相關規定後再行裝櫃由貨主提領之理。被告未審酌上開
    情事，已違反行政程序法第9條、第36條之規定。（四）被
    告應已明知進儲原告倉庫之機件，自進倉至放行提領至中科
    園區保稅區期間，並未發現有逃漏稅或申報不符之不法情事
    ，原告以原櫃及貨物進儲倉間，亦無貪得利益，反而減輕貨
    主卸裝貨物之負擔，被告未審酌行政罰法第18條及關稅法第
    88條所規定「先審酌後裁處」及「海關得予以警告並限期改
    正」之法意，亦違反比例原則，認原處分違法，而提起本件
    訴訟，請求撤銷訴願決定及被告裁罰之處分。
二、按「保稅倉庫業者…貨物之存儲、管理及其他應遵行事項之
    辦法，由財政部定之。」、「保稅倉庫業者之變更登記、證
    照之申請、換發、保稅倉庫之設備建置、貨物之存儲、管理
    或其他應遵行事項，違反依第 58條第4項所定之辦法者，海
    關得予以警告並限期改正或處新台幣6,000元以上30,000 元
    以下罰鍰。」分別為關稅法第 58條第4項、第88條前段所明
    定。次按依關稅法第 58條第4項規定所定之保稅倉庫設立及
    管理辦法第16條第１項前段規定：「外貨進儲保稅倉庫，應
    由收貨人或提貨單持有人填具外貨進儲保稅倉庫申請書，由
    倉庫業者憑電腦放行通知或進儲准單會同監視關員核對標記
    及數量無訛後進倉。」，此一規定既係關稅法第58條第4項
    規定授權所定。則未依保稅倉庫設立及管理辦法第16條規定
    進儲者，海關自得依關稅法第88條規定，予以警告並限期改
    正或處新台幣6, 000 元以上30,000元以下罰鍰。至保稅倉
    庫設立及管理辦法第55條第2款之規定，係就具體違反關稅
    法第58條第4項所定辦法，應適用關稅法第88條前段之規定
    ，為關稅主管機關財政部適用關稅法第88條前段所為之解釋
    ，其處罰依據仍為關稅法第88條。
三、本件原告於民國 96年1月26日出具貨物進倉申報暨聯保單，
    向被告機關具結和聖科技股份有限公司申報進口外貨（D8外
    貨進保稅倉報單第DB/BC/95/WW06/8114號）壹批，件數計：
    59 PKG，進儲原告經營之台中港 15A-1保稅倉庫，保證遵照
    「保稅倉庫設立及管理辦法」規定辦理。又查來貨係以櫃號
    ：GA TU 0000000、TOLU0000000、YMLU0000000、YMLU00000
    00、YMLU 0000000、YMLU0000000、YMLU0000000、YMLU0000
    000、YMLU 0000000、YMLU0000000等10只貨櫃裝運，於96年
    1月 30日上半夜陸續自台中港中國貨櫃集散站移至原告所經
    營之 15A-1保稅倉庫，原告以夜間拆櫃安全考量，而未拆櫃
    進倉，嗣於翌日即 96年1月31日上午貨主以急須提領該機件
    ，且報單已放行（D7保稅倉相互轉儲或運往保稅廠報單第
    DB/D7/ 96/1 93D/0023號）為由，要求提貨，經原告核對該
    報單所註明櫃號與D8報單相同，未經拆櫃核對標記及數量，
    即予出倉提領。被告乃以原告違反保稅倉庫設立及管理辦法
    第16條，櫃裝之外貨進儲保稅倉庫應拆櫃核對標記及數量無
    訛後始得進倉之規定，依據關稅法第88條及保稅倉庫設立及
    管理辦法第55條第2款之規定，處罰鍰計新台幣6,000元。
四、經查，原告所經營保稅倉庫對於 96年1月26日出具貨物進倉
    申報暨聯保單，向被告機關具結和聖科技股份有限公司申報
    進口上開外貨（D8外貨進保稅倉報單第DB/BC/95/WW06/8114
    號）一批，未憑電腦放行通知或進儲准單會同監視關員核對
    標記及數量，即予進倉之事實，並不爭執。又原告主張被告
    所核發D8報單及電腦放行通知之「標記及貨櫃號碼」欄已載
    明N/ M，即櫃裝之機件上無標誌一節，縱係屬實，惟拆櫃查
    驗之目的，係在查核申報與來貨是否相符，不問有無標記，
    均有查驗之必要。且依保稅倉庫設立及管理辦法第16條規定
    之意旨，保稅倉庫業者對於是否拆櫃進倉，並無裁量之餘地
    ，原告為保稅倉庫業者，為相關作業時，自應注意，並予遵
    守。原告為被告機關核准登記設立多年之進出口貨棧暨保稅
    倉庫業者，對海關之相關法規自相當熟悉，對於本批來貨，
    依規定應拆櫃進倉，自有認識。又系爭來貨縱如原告所稱為
    高科技廠機件，若於進行拆櫃作業中恐損及貨物，仍應恪遵
    拆櫃進倉之義務，惟如其拆卸確有困難情形，應另繕具申請
    書向被告機關申請准予免拆櫃，以原櫃進儲；尚不得逕以上
    開理由，而置屬保稅倉庫業者應遵守之義務於不顧。原告於
    能注意之情形下，疏未注意遵守上開規定，縱非故意，亦難
    謂無過失，原告自應負其違規之行政罰責。至原告進出倉作
    業均依所放行D8及D7報單內所標示貨櫃號碼及數量核對乙節
    ，與原告應拆櫃驗貨始得進倉之義務無涉。又縱系爭來貨之
    貨主亟需該批貨物，亦不得以之作為原告得不適用上開保稅
    倉庫設立及管理辦法第16條第１項前段規定之理由。原告自
    不得以系爭來貨於96年1月30日上半夜始陸續自台中港中國
    貨櫃集散站移至原告所經營之15A-1保稅倉庫，而翌日即96
    年1月31日上午貨主即急須提領該機件，且報單已放行，而
    主張無過失。原告以此主張被告未注意及此有違行政程序法
    第9條及36條之規定，尚難為有利原告之認定。
五、末按裁處罰鍰，應審酌違反行政法上義務行為應受責難程度
    、所生影響及因違反行政法上義務所得之利益，並得考量受
    處罰者之資力。依行政罰法規定減輕處罰時，裁處之罰鍰不
    得逾法定罰鍰最高額之二分之一，亦不得低於法定罰鍰最低
    額之二分之一；同時有免除處罰之規定者，不得逾法定罰鍰
    最高額之三分之一，亦不得低於法定罰鍰最低額之三分之一
    。行政罰法第18條固有規定，然原告並未指明本件有何得依
    行政罰法規定減輕之事實，且本件被告已對原告處以最低之
    罰鍰，自難認有違反行政罰法第18條或違反比例原則之情事
    。
五、綜上所述，被告以系爭來貨原告未遵守保稅倉庫設立及管理
    辦法第16條第１項前段規定，而依關稅法第88條前段之規定
    予以處罰，自無違誤，訴願予以維持，亦無不合。原告以前
    開理由請求撤銷原處分及訴願決定為無理由，應予駁回。此
    外，兩造其餘之主張及舉證，均不影本件判決之結果，爰不
    一一指陳。又本件為適用簡易訴訟程序之案件，爰不經言詞
    辯論逕為判決。
據上論結，本件原告之訴為無理由，依行政訴訟法第233條第1項
、第236條、第195條第1項後段、第98條第1項前段，判決如主文
。
中    華    民    國    97    年    1     月    31    日
                 臺 中 高 等 行 政 法 院 第 四 庭
                              法  官  沈  應  南
以上正本證明與原本無異。
如不服本判決，應於判決送達後20日內，以本訴訟事件所涉及之
法律見解具有原則性者，始得向本院提出上訴狀並表明上訴理由
，經最高行政法院許可，否則不得上訴；如於本判決宣示後送達
前提起上訴者，應於判決送達後20日內補提上訴理由書（均應依
對造人數提出繕本）。
中    華    民    國    97    年    1     月    31    日
                              書記官  廖  倩  慧


司法院資訊處製作；財團法人民間司法改革基金會備份。
